【裁判字號】    99,台上,5538
【裁判日期】    990908
【裁判案由】    妨害性自主
【裁判全文】
最高法院刑事判決            九十九年度台上字第五五三八號
上  訴  人  甲○○
選任辯護人  李振祥律師
上列上訴人因妨害性自主案件，不服台灣高等法院台中分院中華
民國九十七年十二月二日第二審判決（九十七年度上訴字第二二
六三號，起訴案號：台灣彰化地方法院檢察署九十六年度偵字第
七五九四號），提起上訴，本院判決如下：
    主  文
上訴駁回。
    理  由
按刑事訴訟法第三百七十七條規定，上訴於第三審法院，非以判
決違背法令為理由，不得為之。是提起第三審上訴，應以原判決
違背法令為理由，係屬法定要件。如果上訴理由書狀並未依據卷
內訴訟資料，具體指摘原判決不適用何種法則或如何適用不當，
或所指摘原判決違法情事，顯與法律規定得為第三審上訴理由之
違法情形，不相適合時，均應認其上訴為違背法律上之程式，予
以駁回。本件原判決維持第一審論處上訴人甲○○成年人故意對
少年犯攜帶兇器性交罪刑之判決，駁回其在第二審之上訴，已詳
敘認定犯罪事實所憑之證據及其認定之理由，對於上訴人辯稱與
被害人Ａ女（姓名、年籍詳卷）係男女朋友，經Ａ女同意始為性
交云云，如何不足採信，亦已依據卷內資料，詳予指駁，從形式
上觀察，無足以影響判決結果之違法情形存在。上訴意旨略以：
依卷附證人即Ａ女之母、胞姊、胞兄、兄嫂（真實姓名、年籍均
詳卷）及呂○○等於警詢或偵查時之證詞，均未指陳上訴人係持
美工刀威嚇Ａ女性交，且美工刀未扣案，原審復未傳喚上開證人
調查釐清，論以其犯攜帶兇器強制性交罪，並適用兒童及少年福
利法第七十條第一項規定加重其刑，有證據調查未盡及適用法則
不當之違法等語。惟查：(一)、犯罪事實之認定、證據之取捨及證
明力之判斷，俱屬事實審法院之職權，苟其取捨判斷不違背經驗
法則與論理法則，即不能指為違法。本件原判決已詳細敘明依憑
證人即被害人Ａ女之指證，證人呂○○、黃○○於第一審之證詞
，參酌卷附相關（ＤＮＡ型別）鑑驗書、疑似性侵害案件驗傷診
斷書、上訴人半身照片、房間位置圖及照片，暨卷內其他證據調
查之結果，綜合判斷，認上訴人確有如其事實欄所載之攜帶兇器
為妨害性自主犯行，已詳敘其取捨證據及認定事實之心證理由，
所為論斷無違經驗法則及論理法則，不能任意指為違法。原判決
併敘明上訴人係持美工刀對被害人施以強制性交，其依憑之證據
及判斷之理由，所為論斷並非無據，而本件供犯罪所用之刀械雖
未扣案，但依吾人日常生活經驗可知，若持以朝人身體攻擊，客
觀上對於人之生命、身體將造成傷害，是該刀械雖未扣案供法院
勘驗，仍屬刑法第二百二十二條第一項第八款之兇器，委無足疑
，原判決認定為兇器，尚無不合。又兒童及少年福利法第七十條
第一項前段成年人故意對兒童或少年犯罪之加重規定，係對被害
人為兒童或少年之特殊要件規範加重處罰，而刑法第二百二十二
條第一項之加重強制性交罪，乃以強制性交行為為基本構成要件
，所列各款事由因屬不同之加重情狀，為各自獨立之加重要件，
而與強制性交行為結合為一客觀之犯罪構成要件。是以該條第一
項第二款固以犯罪被害人之特殊年齡為規範，屬就被害人係兒童
或少年而定有特別處罰規定之範疇，惟同條項第八款之攜帶兇器
強制性交罪，並未就被害人係兒童或少年而定有特別處罰規定，
自無兒童及少年福利法第七十條第一項但書之適用。本件上訴人
係成年人，攜帶兇器對十四歲以上未滿十八歲之被害人為強制性
交，原判決依兒童及少年福利法第七十條第一項前段規定加重其
刑，無適用法則不當之違法。(二)、本院為法律審，應以第二審判
決所確認之事實為基礎，據以判斷原審判決是否違背法令，故於
第二審判決後，不得主張新事實或提出新證據為其第三審之上訴
理由。稽之原審筆錄之記載，上訴人及其辯護人於辯論終結前，
均未聲請上揭證人有如何待調查之事項（見原審卷第二三頁以下
、第三九頁以下各筆錄），審判長於審判期日調查證據完畢時，
詢問「尚有何證據請求調查？」上訴人及其辯護人均答稱「無」
（同上卷第四十頁背面）。於上訴本院時，始主張原審有此部分
證據調查未盡之違法云云，顯非依據卷內資料而為指摘。上訴意
旨，對於原判決究竟如何違背法令，並未依據卷內資料為具體之
指摘，徒執陳詞，而為否認犯罪之事實爭辯，並對原審採證認事
之職權行使，任意爭執，難謂已符合首揭法定上訴要件，其上訴
不合法律上之程式，應予駁回。
據上論結，應依刑事訴訟法第三百九十五條前段，判決如主文。
中    華    民    國  九十九  年    九    月    八    日
                      最高法院刑事第十一庭
                          審判長法官  石  木  欽
                                法官  洪  佳  濱
                                法官  韓  金  秀
                                法官  段  景  榕
                                法官  周  煙  平
本件正本證明與原本無異
                                      書  記  官
中    華    民    國  九十九  年    九    月   十四   日
                                                      V

司法院資訊處製作；財團法人民間司法改革基金會備份。
